【裁判字號】    95,交聲,531
【裁判日期】    951102
【裁判案由】    違反道路交通管理處罰條例聲明異議
【裁判全文】
臺灣臺北地方法院交通事件裁定         95年度交聲字第531號
原處分機關  交通部公路總局臺北區監理所
受處分人即
異  議  人  甲○○
上列受處分人因違反道路交通管理處罰條例案件，對於交通部公
路總局臺北區監理所中華民國95年2月15日所為之處分（原處分
案號：北監自裁字裁40-A3K116827號）聲明異議，本院裁定如下
：
    主  文
原處分撤銷。
甲○○汽車駕駛人，於禁止臨時停車之處所停車，處罰鍰新臺幣
玖佰元。
    理  由
一、按人行道不得臨時停車，且禁止臨時停車之處所不得停車，
    道路交通安全規則第111條第1項第1款、第112條第1項第1款
    定有明文；又汽車駕駛人，在禁止臨時停車處所停車者，處
    新臺幣（下同）600元以上1,200元以下罰鍰，道路交通管理
    處罰條例第56條第1項第1款定有明文。次按汽車駕駛人，在
    禁止臨時停車處所停車者，於舉發通知單上所載應到案日期
    前到案聽候裁決者，經主管機關調查後仍認定其有上開違規
    行為者，依違反道路交通管理事件統一裁罰基準及處理細則
    第44條及違反道路交通管理事件統一裁罰基準表（以下稱基
    準表）之規定，需對該駕駛人處以900元之罰鍰。
二、本件異議人即受處分人甲○○於民國94年7月16日下午14時
    35分許，將其所有之車牌號碼5T-9915號自用小客車，停放
    於臺北市○○區○○街259號對面新生國民小學側門空地旁
    ，為臺北市政府警察局交通大隊直屬第二分隊警員蕭景泉發
    覺受處分人所停車之地點，為人行道禁止臨時停車之處所，
    因駕駛人不在現場，為舉發員警拍照取證後，以受處分人違
    反道路交通管理處罰條例第56條第1項第1款規定掣單逕行舉
    發，嗣受處分人不服於94年7月20日以傳真方式誤向原舉發
    單位提出申訴，經原舉發單位調查後，仍認定受處分人違規
    事實明確，舉發並無不當後，受處分人復於舉發通知單上所
    載應到案日期（94年8月15日）後之同年12月29日再向原處
    分機關即交通部公路總局臺北區監理所提出申訴，經原處分
    機關函請原舉發單位調查後，仍以受處分人違反道路交通管
    理處罰條例第56條第1項第1款及基準表規定，裁處受處分人
    1,200元罰鍰，此有臺北市政府警察局電掌字第A3K116827
    號違反道路交通管理事件通知單、交通部公路總局臺北區監
    理所北監自裁字裁40-A3K116827號裁決書、交通違規案件陳
    述書、臺北市政府警察局交通警察大隊94年8月2日北市警交
    大字第09 433553400號、95年1月24日北市警交大執字第
    09530103300號函（均影本）各1件在卷足憑。
三、異議意旨略以：本件受處分人所停車之地點，於無任何警示
    說明的情況下即被拖吊，而該路段近50公尺的長度，都未列
    入道路標示作業，其完整、合理性不足，且任何道路都有交
    通號誌，使大眾清楚，不致違反規定而阻礙行路權，本件拖
    吊都不採取警示直接拖吊，再告示此路段為人行道之延伸，
    顯不合理，故請求撤銷原處分云云。
四、經查：
  (一)受處分人並不否認其所有之車輛，於前揭時間，因停放在臺
    北市○○街259號對面之新生國民小學北側門旁圍牆前之柏
    油路面上，為臺北市政府警察局交通大隊警員舉發違反道路
    交通管理處罰條例第56條第1項第1款在禁止臨時停車處所停
    車之事實，並據證人即舉發之臺北市政府警察局交通大隊直
    屬第二隊警員蕭景泉於本院審理時結證稱：當時我在執行違
    規拖吊勤務，而在上開地點發現本件違規，因為當地屬專供
    行人行走之地面，且其兩側就是磚塊鋪面之人行道，而人行
    道邊緣均繪有紅色標線，所以我認定此該處人行道等語，並
    有證人蕭景泉宗繪製之舉發現場圖1紙及舉發時採證照片共6
    張可資佐證。是原舉發機關並非以紅線停車（道路交通管理
    處罰條例第56條第1項第4款）加以舉發；況且上開舉發通知
    單、裁決書所載舉發違規事實、違反法條，分別記載在禁止
    臨時停車之處所停車、道路交通管理處罰條例第56條第1項
    第1款。受處分人爭執並未在禁止停車標線（紅色實線）處
    停車，與本件舉發其違規無關。
  (二)觀諸舉發時採證照片及現場圖顯示，受處分人所有之5T-991
    5號自用小客車係停放在新生國民小學北側門旁圍牆前之柏
    油路面上，屬於新生國小北側門門口前方路面，柏油路面兩
    段均設有磚塊鋪面之人行道，該處係供行人於道路側邊通行
    之唯一路線，停車於該處勢將影響行人之通行，故依道路交
    通管理處罰條例第3條第3款規定，該停車處亦為係人行道之
    一部分。受處分人之汽車停放地點既為人行道，而人行道本
    即不得臨時停車，無待另設禁止停車標線，受處分人自不得
    以該處未劃設紅線云云，而主張免責。受處分人猶執前詞置
    辯，顯不足採信，受處分人於禁止臨時停車之人行道上停車
    之違規事實，已極為明確，其違規行為應堪認定。
五、綜上所述，本件受處分人違規事證明確，原處分機關據以裁
    罰固非無見，惟依首揭說明，汽車駕駛人，在禁止臨時停車
    之處所停車，而於舉發通知單上所載應到案日期前到案聽候
    裁決者，依標準表之規定，應對汽車駕駛人處以900元罰鍰
    ，本件受處分人雖於94年7月20日以傳真方式誤向原舉發單
    位提出申訴，其所申訴之機關單位雖非原處分機關即交通部
    公路總局臺北區監理所，惟參照行政程序法第17條規定意旨
    （行政機關對事件管轄權之有無，應依職權調查；其認無管
    轄權者，應依職權調查；其認無管轄者，應即移送有管轄權
    之機關，並通知當事人。人民於法定期間內提出申請，依前
    項規定移送有管轄權之機關者，視同已在法定期間內向有管
    轄權之機關提出申請），原舉發單位未將該申請移送原處分
    機關，此不利益不應歸於受處分人，自仍應視受處分人已在
    94 年7月20日應到案日期（94年8月15日）前提出申訴，且
    受處分人於94年12月29日復向原處分機關提出申訴，並經原
    舉發單位即臺北市政府警察局交通警察大隊以95年1月24日
    北市警交大執字第09530103300號函回復受處分人，並以副
    本寄發原處分機關，並於說明第2點中已載明受處分人於應
    到案日期前已提出申訴，原處分機關應能有所注意，然原處
    分機關仍以其陳述意見之期間已逾應到案日期30日以上而裁
    處受處分人1,200元罰鍰，顯有違誤，受處分人聲明異議雖
    無理由，惟原處分既有前述可議之處，自亦無可維持，爰撤
    銷原處分，另諭知如主文所示內容之處分。
六、據上論斷，應依道路交通案件處理辦法第20條，裁定如主文
    。
中    華    民    國    95    年    11    月    2     日
                        交通法庭法  官  陳慧萍
以上正本證明與原本無異
如不服本裁定應於送達後5日內向本院提出抗告狀
                                書記官  何適熹
中    華    民    國    95    年    11    月    3     日


司法院資訊處製作；財團法人民間司法改革基金會備份。
